臺灣高等法院臺中分院民事判決　　　　　95年度重上字第125號
上　訴　人　乙○○
訴訟代理人　鐘登科　律師
被 上訴 人　甲○○
訴訟代理人　賴利水　律師
上列當事人間請求履行契約事件，上訴人不服台灣彰化地方法院
94年度重訴更字第1號中華民國95年8月23日第一審判決，提起上
訴，本院於96年6月12日言詞辯論終結，判決如下：
    主  文
上訴駁回。
第二審訴訟費用由上訴人負擔。
    事實及理由
一被上訴人起訴主張：(一)上訴人於民國（下同）90年7月13日中
  午，經由將包括被上訴人所簽發共173張支票（含如附表所示
  21張支票）交付予上訴人之訴外人古仲遠及上訴人委託之友人
  侯崑山、劉憲昌等人，出面邀約被上訴人之代理人王炎成，於
  同日下午6時許，在台中市○○路○段6號向日葵店內，共同協
  商並解決上訴人所持有上開支票遭退票之債權債務問題；而上
  訴人明知上開支票係由古仲遠與被上訴人以「票換票」之方式
  取得，且該支票所有背書均係由古仲遠以偽刻好品味食品股份
  有限公司印章之方式所偽造，卻又故意收受，基於解決三方間
  債權債務以避免訟爭，上訴人同意於被上訴人當場將古仲遠所
  簽發100張支票交還時，其亦同意將系爭被上訴人所簽發，經
  古仲遠所交付，而由上訴人持有之173張支票交還被上訴人，
  並簽立承諾書，詎料，上訴人於收取被上訴人交還100張支票
  後，卻拒絕交還系爭173張支票，爰本於上訴人所立承諾書，
  請求履行契約，交還其中如附表所示21張支票。(二)對上訴人抗
  辯之陳述：如附表所示21張支票，均經上訴人向原法院聲請
  核發支付命令，經被上訴人提起上訴，並繫屬於原法院以90年
  度簡上字第166號、第167號、第168號、169號、170號判決上
  訴人敗訴確定。上訴人於90年7月13日簽立承諾書同意返還
  系爭173張支票後，兩造言談之際，上訴人一再陳稱古仲遠倒
  債，被上訴人始告知上訴人，其若完成系爭承諾書之約定後，
  且能證明其與古仲遠確實有支付興建高速公路廣告招牌（以下
  簡稱Ｔ－ＢＡＲ）之對價時，被上訴人可由古仲遠所有之Ｔ－
  ＢＡＲ中，交付15支Ｔ－ＢＡＲ予上訴人，以彌補其損害。詎
  上訴人於收受前開100張古仲遠所簽發之支票後，卻以其尚未
  處理上開Ｔ－ＢＡＲ前即需支付報酬予其所委託之「討債人士
  」，及Ｔ－ＢＡＲ已由政府明令各縣市政府拆除為由，並發現
  古仲遠興建之Ｔ－ＢＡＲ皆被上訴人所有，而心生反悔，拒絕
  交還上開173張支票予被上訴人，乃於90年7月19、20日約同被
  上訴人，由其僱請之律師在立法院中興樓協商，因上訴人事先
  報案且故意不出面，致協商未成；嗣上訴人又與古仲遠分別於
  同年8月25日、9月10日各自報案，捏稱受脅迫。又上訴人指訴
  被上訴人及王炎成暴力脅迫其簽立系爭承諾書之刑事告訴部分
  ，亦經臺灣臺中地方法院檢察署為不起訴處分在案，另由原法
  院以90年度簡上字第166、167、168、169、170號給付票款事
  件認定因本件上訴人並無受脅迫簽立系爭承諾書而判決其敗訴
  確定在案。據此，足見上訴人所為因遭脅迫而簽立系爭承諾書
  之抗辯，自屬臨訟不實之詞。況上訴人應就其遭脅迫而簽立系
  爭承諾書之事實負舉證責任。依書立系爭承諾書之專業代書
  即訴外人張國龍於原法院民事庭90年度簡上字第167、168、16
  9號給付票款事件行準備程序時結證：承諾書是我寫的，90年7
  月13日當天寫的...，是到了之後談完才寫的，當場有交給上
  訴人100張的支票，... 當時並沒有強暴脅迫的事情，... 王
  炎成提票還給上訴人，再給他15支或16支Ｔ－ＢＡＲ，但是因
  為上訴人沒有把票帶過來，所以才寫這張承諾書等語，並參諸
  上開書立系爭承諾書之地點，係在公眾得出入之公開場所，及
  上訴人有約一、二十位友人陪同在場等事實，上訴人豈有遭脅
  迫之可能。至於古仲遠於原法院民事庭90年度簡上字第167 號
  給付票款事件等案件行準備程序時所證情節，完全與事實不符
  。再者，從系爭承諾書並未載明被上訴人應為如何之對待給
  付，及上訴人於原法院民事庭90年度簡上字第166、167、168
  、169、170號給付票款事件中，均否認本件被上訴人需交付15
  支Ｔ－ＢＡＲ，並參諸訴外人陳美枝於原法院90年度簡上字第
  166號給付票款事件92年10月9日上午9時行準備程序時證稱：
  乙○○從頭到尾都不要Ｔ霸等語等事實可知，上訴人無從以此
  為同時履行抗辯之餘地；況上訴人既自始拒絕上開所述之對價
  ，兩造間自無交付Ｔ－ＢＡＲ之合意等語。並聲明求為判決上
  訴人應將附表21張支票交還被上訴人。
二上訴人則以：上訴人係因受被上訴人之代理人王炎成唆使訴外
  人劉憲昌（綽號黑龍）、「志德」等二十餘位黑道人士暴力脅
  迫下而簽立系爭承諾書，並非基於自由意思所為，此觀兩造間
  就此協議並無對價關係，且心智正常之上訴人絕不會答應收受
  被上訴人所指古仲遠簽發早已列為拒絕往來戶之100張支票及
  被上訴人非法取得Ｔ－ＢＡＲ之後，將包含如附表所示21張共
  173張金額高達新台幣5千餘萬元之支票交還被上訴人之理自明
  ，另有上訴人於遭脅迫簽立系爭承諾書之翌日即同年月14日至
  訴外人林辰彥律師事務所尋求協助處理後續事宜之事實，及林
  辰彥律師於鈞院北斗簡易庭90年度斗簡字第230、211、200、
  212、228、229號給付票款事件90年10月3日下午2時40分行言
  詞辯論程序時所為結證可參，並有任職於台北市大安分局瑞安
  派出所警員徐文德及王台富於鈞院民事庭90年度簡上字第166
  號給付票款事件91年7月9日行準備程序時分別證稱：「我們主
  管有要求我們保護乙○○，7月19日有到乙○○家中處理」等
  語，及「乙○○在瑞安派出所有報案有作他的筆錄，我們是作
  流氓蒐證的部分，時間約在90年8、9月間，作秘密證人筆錄時
  有提到羅明文（綽號米粉）之黑道份子有在現場，脅迫他簽承
  諾書」等語供參，況上訴人並未收受前開古仲遠簽發之100張
  支票。另依王炎成於台灣臺中地方法院92年度訴字第1721號偽
  造文書等案件審理中作證時，坦承其曾於本事件發生當天同時
  強行取走古仲遠投資妮可公司所有之十幾支Ｔ－ＢＡＲ等情，
  亦足認上訴人辯稱係遭王炎成脅迫始簽立系爭承諾書，應屬可
  信，故上訴人除於法定期間內寄發存證信函向被上訴人表明撤
  銷系爭承諾書所表示之意思表示外，依法對王炎成提出強盜等
  之刑事告訴，並由臺灣臺中地方法院檢察署受理偵查，且由上
  訴人及古仲遠於偵查程序中指述甚詳；依此，被上訴人依視為
  自始不存在之系爭承諾書提出本件請求，顯無理由，聲明駁回
  被上訴人之起訴。
三本件第一審對被上訴人之請求，判決勝訴，上訴人不服，求為
  廢棄原判決並駁回被上訴人在第一審之訴。被上訴人則求為判
  決駁回上訴。
四關於兩造主張之事實理由爭執不爭執事項及其攻擊防禦方法及
  本院對上開攻擊防禦方法之意見及法律上意見，均與第一審判
  決書記載者相同，均予以引用之。
五兩造在本審提出之新攻擊防禦方法：
  (一)上訴人方面：
  1.查上訴人於90年7月13日到台中市向日癸茶坊之前，被上訴
    人之兄長王炎成即已與其同夥脅迫訴外人古仲遠簽署協證書
    。而該協議書所載之30支T-BAR廣告招牌中，其中編號1-14
    號之T-BAR廣告招牌雖係王炎成（好品味公司）委由古仲遠
    所興建，但其餘編號15-30號之T-BAR廣告招牌則係由古仲遠
    自行出資興建。王炎成在上訴人到場後，即脅迫上訴人簽署
    系爭拋棄票據權利之承諾書，上訴人不從，王炎成乃表示若
    上訴人拋棄票據債權者，好品味公司將交付13支T-BAR廣告
    招牌予上訴人，上訴人表示13支T-BAR廣告招牌亦不值5千多
    萬之票據債權，王炎成隨即表示可再加給2支，共計15支T-B
    AR廣告招牌給上訴人。其時上訴人雖仍不願意以此條件達成
    和解，但在王炎成及其同夥之脅迫下，上訴人為顧及自身安
    全，乃不得已在系爭拋棄票據債權承諾書上簽名。
  2.上訴人在被王炎成等人強逼簽署本件承諾書之後，即曾向台
    北市大安分局瑞安派出所報案，此由案發當時任職於台北市
    大安分局瑞安派出所警員之徐文德於本案票據所涉民事訴訟
    即彰化地方法院90年度簡上字第166號給付票款事件在91年7
    月9日做證時，即已證稱：「我們主管有要求我們保護乙○
    ○，7月19日有到乙○○家中處理。」等語可證。故由徐文
    德之證詞以觀，當可證明上訴人乙○○至遲於90年7月18日
    之前即已報案，因此瑞安派出所之主管才會要徐文德等警員
    保護乙○○，並於90年7月19日到乙○○家中處理。另證人
    即瑞安派出所警員王台富同日所證稱：「乙○○在瑞安派出
    所有報案有作他的筆錄，我們是作流氓蒐證的部分，時間約
    在90年8、9月間，作秘密證人筆錄時有提到羅明文（綽號米
    粉之黑道分子）有在現場，脅迫他簽承諾書。」等語，在在
    均可證明上訴人確係被王炎成等人逼迫始簽立本案承諾書。
  3.退步而言，若鈞院判認本件係以好品味公司同意給付15支
    T-BAR廣告招牌為對價，以換取上訴人拋棄票據債權之承諾
    者，則在好品味公司未將15支T-BAR廣告招牌交付予上訴人
    之前，上訴人當得拒絕先為給付。
  (二)被上訴人方面：
  1.按「所謂同時履行之抗辯，乃係基於雙務契約生，倘雙方之
    債務，非本於同一之雙務契約而生，縱令雙方債務在事實上
    有密切之關係，或雙方之債務雖因同一之雙務契約而發生，
    然其一方之給付，與他方之給付，並非立於互為對待給付之
    關係者，均不能發生同時履行之抗辯」，最高法院59年度台
    上字第850號判例要旨參照。查：本件承諾書既未載明被上
    訴人應為如何對待給付之事實，上訴人自無從依該承諾書為
    請求同時履行。上訴人雖否認收受100張利揚公司支票，但
    事後已證明收受該100張支票，事後輾轉由陳美枝、侯崑山
    退回，自不能以渠之退回，遽謂承諾書即失其效力。T霸究
    係幾支？坐落於何地？上訴人既予以拒絕，並否認該事實，
    自無確定合意之具體內容？亦無從為給付之依據。次按「因
    契約互負債務者，於他方當人未為對付給付前，得拒絕自己
    之給付，但自己有先給付之義務者，不在此限」，民法第26
    4條第1項所明定。惟查：上訴人就本件承諾書，雖自認為真
    正，然自始抗辯受強暴、脅迫，並以存證信函予以撤銷該承
    諾書，既否認該承諾書之效力，何來主張同時履行之抗辯。
    上訴人自始即拒絕收受T霸，更稱「上訴人原先要以14支T霸
    換回支票，但T霸對我沒有作用，所以我並不同意」，足見
    就T霸多少支？均予以拒絕，上訴人既無該項合意，且予以
    拒絕，何來依承諾書請求同時履行之抗辯？
  2.苟90.7.13上訴人受任何脅迫何以與其所委託出面向被上訴
    人索債之侯崑山、王南新等人皆在場？亦未於當時或事後，
    即向警方報案？上訴人卻於90年7月18日20時20分，既已向
    大安分局備案稱: 「…因有債務糾紛，打電話至住所表示要
    解決債務問題，且有不詳男子也在住所表示要解決，惟恐遭
    受不法侵害，先行至本所備案」，何以不報案，而以備案處
    理？就其親自簽名之承諾書更未說明如何受脅迫？更未報案
    受如何恐嚇？亦未談到何時？何地？遭受如何暴力脅迫？反
    就其違約未於三日內交還支票之事實，備案稱「債務糾紛」
    ? 且故意未到約定地點立法院中興樓？按報案應有報案紀錄
    ，由上訴人90.7.18備案，即有備案內容可知。警員因該備
    案，於7月19日至上訴人家中探詢處理，警員王台富證稱曾
    製作筆錄，惟卻證稱「資料也不在了」、「乙○○以為這樣
    他自己的部分已經報案了，以為流氓部分屬於刑事告訴」、
    「我們跟他說這是不一樣的，才叫他去瑞安派出所作正式筆
    錄」，惟經警員如此明白告知，上訴人卻於90.9.10始向大
    安分局報案，豈有事發時二次協商，未言及如何受脅迫? 卻
    於二個月後才指稱受脅迫? 由以上備案內容及向上訴人蒐證
    流氓程序之警員明白告知應行報案之事實，上訴人卻遲至90
    .9.10 報案，隨即又於9.15與古仲遠，才同時又向台中市警
    察局第三分局報案，苟係危急受迫害之情狀，何以未即時報
    案？
  3.古仲遠要求王炎成出資興建30支T霸，所有權自應歸屬王炎
    成所有，古仲遠所簽發交付王炎成之空頭支票，達七千多萬
    元，皆已退票，古仲遠收取廣告費用之租金，卻無法繳納應
    支付T霸坐落土地之地上租金，且將部分T霸竟私擅出售得款
    逃匿，則王炎成收回T霸，於法應無不合，與上訴人簽立承
    諾書應無任何關連。又林辰彥律師於90.10.3，即在台灣彰
    化地方法院簡易庭作證，並未證述上訴人如何受脅迫之事實
    ? 此等卷證均經原審調卷核閱，而上訴人於事後，更已撤回
    全部起訴在案，上訴人辯稱林辰彥未經調查，顯屬不合。
六本院對兩造提出新攻擊防禦方法之意見：
  本件二造主要爭點厥為：上訴人是否係因遭脅迫而簽署系爭承
  諾書？被上訴人得否依系爭承諾書，請求上訴人交還如附表所
  示21張支票？上訴人所為同時履行抗辯是否有理由？
  (一)上訴人是否係因遭脅迫而簽署系爭承諾書？
  1.查：上訴人前以其持有被上訴人簽發如附表所示支票，經提
    示均不獲付款，爰本於票據關係，請求判命被上訴人給付票
    款及利息，被上訴人則辯以：90年7月13日二造於台中市○
    ○路○段6號向日葵茶坊內協商後，上訴人承諾返還包含如附
    表所示21張支票在內計173張支票，並簽署系爭承諾書1份予
    被上訴人，被上訴人亦當場將古仲遠所簽發、以「票換票」
    方式取得之100張支票，交付予上訴人，並無任何脅迫情事
    等語，經原審本於二造之辯論結果，以：當日在場見證之
    證人侯昆山係受上訴人之託，代為處理債務糾紛問題，並依
    上訴人之邀於90年7月13日偕同前往向日葵茶坊赴約，應為
    上訴人所信賴，自無偏袒被上訴人之必要，證人侯昆山就上
    訴人書立承諾書未受脅迫乙節所為之證言，應較客觀可信。
    證人張國龍即當日到場代撰承諾書本文之人、劉憲昌即擔
    任承諾書見證人者證述當天是談完後才寫承諾書，王炎成並
    交還上訴人100張支票，並無強暴、脅迫情事等情，均核與
    證人侯昆山證述內容相符，足證上訴人指訴系爭承諾書係伊
    受暴力脅迫所致，尚無足採。上訴人主張其簽立承諾書係
    受王炎成唆使二十餘名黑道人士暴力脅迫所致之事實，無非
    以其自身指訴、證人古仲遠、林辰彥等人證述及其於90年7
    月19日寄發撤銷之存證信函為證，然二造爭執乃源自古仲遠
    將以票換票方式，取得被上訴人之支票，轉讓與上訴人所致
    ，古仲遠本人與上訴人訴訟勝負具有密切之利害關係，且古
    仲遠與上訴人並以該承諾書係遭王炎成及被上訴人等暴力脅
    迫，均涉有強盜、恐嚇取財、擄人勒贖及妨害自由等罪嫌，
    提出刑事告訴，2人立場一致，證人古仲遠所證顯有偏頗之
    虞，難期客觀公正；至證人林辰彥僅於事後參與協商，於90
    年7月13日並未在場親自聞見，其經上訴人轉述得知，並代
    筆書寫90年7月19日撤銷之存證信函均難據為上訴人有利之
    認定。另徵之上訴人既因王炎成依系爭承諾書向伊索取支
    票，而於90年7月18日至台北市政府警察局大安分局瑞安派
    出所備案，其距所謂受暴力脅迫簽立承諾書亦已相隔數日，
    且稽之備案紀錄所載內容，對前已遭暴力脅迫簽立承諾書之
    不法侵害1事隻字未提，未併為報案積極處理，迨至一審判
    決，經被上訴人以上訴人已簽立承諾書為由提起上訴，上訴
    人收受上訴狀繕本後，始於90年9月10日再度前往前開警察
    機關報案遭王炎成等人暴力脅迫簽立承諾書並製作筆錄，上
    訴人故為掩飾受暴力脅迫之事實於先，復臨訟指訴，其主張
    受暴力脅迫簽立承諾書，及因人生地不熟且害怕才未報案云
    云，是否屬實，已非無疑。依向日葵茶坊店長黃文進於台
    灣台中地方法院檢察署偵訊中之證詞及上訴人於90年9月10
    日在瑞安派出所警訊自承，可知向日葵茶坊確屬開放性場所
    ，益見證人古仲遠所證，被上訴人等包下整個茶坊云云不實
    ，且在此等開放式之營業場所，人來人往，眾目睽睽之下，
    上訴人空言指訴遭王炎成等人控制行動自由云云，亦屬無稽
    等情，認定上訴人簽立承諾書並無受暴力脅迫情事，上訴人
    事後以存證信函撤銷該意思表示，於法不合，不生效力，上
    訴人且應受該承諾書之拘束，不得依票據關係再為請求，而
    於91年5月28日以90年度簡上字第168號民事判決、92年10月
    15日以90年度簡上字第169號民事判決、92年10月28日以90
    年度簡上字第167號民事判決、90年度簡上字第170號民事判
    決、92年11月11日以90年度簡上字第166號民事判決，均廢
    棄原一審判決，駁回上訴人前開之訴，並告確定等情，業經
    本院依職權調閱前開民事案卷查明無訛。
  2.按確定判決之既判力，固以訴訟標的經表現於主文判斷事項
    為限，判決理由並無既判力，但法院於判決理由中，就訴訟
    標的以外，當事人主張之重要爭點，本於當事人辯論之結果
    已為判斷時，對此重要爭點所為之判斷，除有顯然違背法令
    ，或當事人已提出新訴訟資料，足以推翻原判斷之情形外，
    應解為在同一當事人就該重要爭點所提起之訴訟中，法院及
    當事人就該已經法院判斷之重要爭點法律關係，皆不得任作
    相反之判斷或主張，始符民事訴訟上之誠信原則（最高法院
    73年度台上字第4062號、92年度台上字第315號判決要旨參
    照）。本件二造就上訴人簽立系爭承諾書是否遭脅迫所致，
    已於前訴訟為完全之攻防辯論，法院並已就此本於二造之辯
    論結果而為判斷，無顯然違背法令之情形，上訴人再於本件
    執陳詞抗辯，不外以其於前訴訟所提本身指訴、證人古仲遠
    、林辰彥之證詞及撤銷意思表示之存證信函為據，未見提出
    新訴訟資料足以推翻原判斷；至於上訴人向台灣台中地方法
    院檢察署對被上訴人及王炎成、劉憲昌、張國龍、侯昆山、
    苟蓉宜等人提出強盜等告訴，經該署檢察官偵查結果，認彼
    等罪嫌不足均為不起訴處分，古仲遠及上訴人聲請再議，經
    台灣高等法院台中分院檢察署檢察長發回續查結果，仍為不
    起訴處分等情，有該署93年度偵續字第2號、第39號不起訴
    處分書在卷可憑，雖上訴人再度聲請再議並再經發回續查，
    惟其結果並非當然有拘束民事訴訟之效力，是依上揭判解說
    明，則上訴人就該重要爭點即不得為相反之主張，原審亦無
    從為相反之判斷，亦即本件仍應認定上訴人簽立承諾書並無
    受暴力脅迫情事，上訴人事後以存證信函撤銷該意思表示，
    於法不合，不生效力，上訴人且應受該承諾書之拘束。
  (二)被上訴人得否依系爭承諾書，請求上訴人交還如附表所示21
    張支票？
  1.按和解亦屬契約之一種，於當事人互相表示意思一致者，無
    論其為明示或默示，契約即為成立（民法第153條第1項參照
    ）；又和解契約之訂立，並非要式行為，不以契約當事人在
    和解書上簽名、蓋章為其成立要件（最高法院44年度台上字
    第170號判決參照）；而和解有使當事人所拋棄之權利消滅
    ，及使當事人取得和解契約所訂明權利之效力，此觀之民法
    第737條規定自明，和解契約合法成立，契約當事人應受契
    約之拘束。查二造與古仲遠於90年7月13日在台中市向日葵
    茶坊會面協商三方面債權債權務處理方策，約定和解條件為
    上訴人應返還173張支票與被上訴人，被上訴人亦返還100張
    支票與古仲遠，古仲遠將Ｔ霸全部還予王炎成，王炎成願將
    16支Ｔ霸給上訴人，並由上訴人簽立承諾書為憑等情，業經
    證人張國龍於原審90年度簡上字第169號給付票款事件90年
    10月22日、90年度簡上字第168號給付票款事件91 年2月8日
    到庭結證屬實，並經被上訴人於本件具狀陳明：「…上訴人
    …始喜悅承諾願收回古仲遠100張支票，向古仲遠索討外，
    另向好品味公司（註：以王炎成為法定代理人）取得15支高
    速公路廣告招牌（Ｔ─ＢＡＲ），方始簽立。從而，承諾書
    並非無任何對價，…」（參被上訴人90年11月9日準備書【1
    】狀第4頁），另被上訴人之訴訟代理人王炎成於台灣台中
    地方法院檢察署偵辦其所涉強盜等案件中，亦到庭陳稱：「
    …後來經協商後決定，古仲遠承認我有支付30支Ｔ霸的錢給
    古仲遠，古仲遠提到30支中有2支是1個叫馬總的人跟古仲遠
    1起興建，所以我的部分只有28支，本來我提議跟乙○○1人
    1半，但乙○○覺得他應該多一點，所以後來的結論是乙○
    ○拿15支，我拿13支，才請張國龍當著大家的面寫承諾書，
    乙○○與古仲遠看完承諾書，討論5分鐘後，才簽名，…」
    等語，亦經本院調閱該偵查案卷查核無誤，並有該署93年度
    偵續字第2號、第39號不起訴處分書在卷可憑。是本件二造
    與古仲遠間之債權債務關係經協調後，除上開口頭約定條件
    外，並由上訴人簽立承諾書為憑，和解契約應即合法成立生
    效，不因被上訴人未在系爭承諾書上簽名、蓋章受影響。
  2.次查：上訴人簽立系爭承諾書內容：「本人乙○○前因債權
    債務問題，持有發票人甲○○共壹佰柒拾參張支票，面額共
    新台幣伍仟零柒拾萬元正，付款銀行為台灣中小企銀北斗分
    行，票號如承諾書後之附表。今因本人與發票人甲○○之間
    債權債務問題，經友人之協調下已圓滿處理清楚，本人與甲
    ○○已無任何瓜葛，故本人願放棄上述全部支票之全部權利
    ，並於簽定承諾書後3日內將上述173張支票全部交還甲○○
    ，本承諾書為雙方喜悅協調訂定，恐口無憑，特立本書為憑
    。」等語，有被上訴人提出之承諾書影本附卷可稽，上訴人
    既無法舉證證明前開承諾書係遭脅迫所簽立，自應受該承諾
    書之拘束，被上訴人據而請求上訴人履約，交還系爭承諾書
    內所述及如附表所示21張支票，自屬有據。上訴人雖辯以：
    系爭承諾書一無對價，二無被上訴人之意思表示合致之簽章
    ，契約既尚未成立生效，被上訴人不得請求返還支票等語，
    依前開說明，均不足取。
  (三)上訴人所為同時履行抗辯是否有理由？
    次按因契約互負債務者，於他方當事人未為對待給付前，得
    拒絕自己之給付，民法第264條第1項固有明文，惟本件係因
    二造及古仲遠為解決三方債權債務關係而會面協商和解條件
    如前述，依彼等和解條件及前揭承諾書內容，顯難認定被上
    訴人因此和解契約對上訴人負何債務，況系爭承諾書亦載明
    上訴人至遲應於簽定承諾書後3日內即90年7月16日前將系爭
    173張支票交還被上訴人，上訴人以其依約得對訴外人好品
    味食品股份有限公司請求交付Ｔ霸之權利，對被上訴人主張
    同時履行抗辯，於法不合，不應准許。
  綜上，被上訴人依據上訴人有效簽立之承諾書請求上訴人履約
  交還如附表所示21張支票，為有理由，原審予以准許，尚無不
  合，上訴意旨執前述之爭詞，指摘原判決不當，核無理由，應
  予駁回。
七本件事證已臻明確，兩造其餘攻擊防禦方法，經核均與判決結
  論無涉，不逐一論列，附此敘明。
據上論結，本件上訴為無理由，依民事訴訟法第449條第1項、第
78條，判決如主文。
中　　華　　民　　國　　96　　年　　6 　　月　　26　　日
                  民事第四庭    審判長法　官　黃斐君
                                      法　官  陳蘇宗
                                      法　官  黃永祥
以上正本係照原本作成。
如對本判決上訴，須於收受判決送達後二十日內向本院提出上訴
書狀，其未表明上訴理由者，應於提出上訴後二十日內向本院提
出上訴理由書（須按他造人數附具繕本）。
上訴時應提出委任律師為訴訟代理人之委任狀。具有民事訴訟法
第四百六十六條之一第一項但書或第二項之情形為訴訟代理人者
，另應附具律師及格證書及釋明委任人與受任人有該條項所定關
係之釋明文書影本。
                                      書記官　陳信和
中　　華　　民　　國　　96　　年　　6 　　月　　28　　日
                                                      Ｃ
附表：
┌──┬─────┬──────┬─────┬──────┬────┬─────────────┬──────┐
│編號│ 票面金額 │   發票日   │  提示日  │   票 號    │ 帳 號  │       付款銀行           │備        註│
│    │（新臺幣）│ （民  國） │（民  國）│            │        │                          │            │
├──┼─────┼──────┼─────┼──────┼────┼─────────────┼──────┤
│ １ │350,000元 │  90.04.29  │ 90.04.30 │  AT0000000 │ 26092  │ 臺灣中小企業銀行北斗分行 │ 90簡上166  │
├──┼─────┼──────┼─────┼──────┼────┼─────────────┼──────┤
│ ２ │350,000元 │  90.04.29  │ 90.04.30 │  AT0000000 │ 26092  │ 臺灣中小企業銀行北斗分行 │ 90簡上166  │
├──┼─────┼──────┼─────┼──────┼────┼─────────────┼──────┤
│ ３ │350,000元 │  90.04.29  │ 90.04.30 │  AT0000000 │ 26092  │ 臺灣中小企業銀行北斗分行 │ 90簡上166  │
├──┼─────┼──────┼─────┼──────┼────┼─────────────┼──────┤
│ ４ │350,000元 │  90.04.29  │ 90.04.30 │  AT0000000 │ 26092  │ 臺灣中小企業銀行北斗分行 │ 90簡上166  │
├──┼─────┼──────┼─────┼──────┼────┼─────────────┼──────┤
│ ５ │350,000元 │  90.04.29  │ 90.04.30 │  AT0000000 │ 26092  │ 臺灣中小企業銀行北斗分行 │ 90簡上166  │
├──┼─────┼──────┼─────┼──────┼────┼─────────────┼──────┤
│ ６ │350,000元 │  90.04.29  │ 90.04.30 │  AT0000000 │ 26092  │ 臺灣中小企業銀行北斗分行 │ 90簡上166  │
├──┼─────┼──────┼─────┼──────┼────┼─────────────┼──────┤
│ ７ │350,000元 │  90.04.29  │ 90.04.30 │  AT0000000 │ 26092  │ 臺灣中小企業銀行北斗分行 │ 90簡上166  │
├──┼─────┼──────┼─────┼──────┼────┼─────────────┼──────┤
│ ８ │350,000元 │  90.04.29  │ 90.04.30 │  AT0000000 │ 26092  │ 臺灣中小企業銀行北斗分行 │ 90簡上166  │
├──┼─────┼──────┼─────┼──────┼────┼─────────────┼──────┤
│ ９ │350,000元 │  90.04.29  │ 90.04.30 │  AT0000000 │ 26092  │ 臺灣中小企業銀行北斗分行 │ 90簡上166  │
├──┼─────┼──────┼─────┼──────┼────┼─────────────┼──────┤
│１０│350,000元 │  90.04.29  │ 90.04.30 │  AT0000000 │ 26092  │ 臺灣中小企業銀行北斗分行 │ 90簡上166  │
├──┼─────┼──────┼─────┼──────┼────┼─────────────┼──────┤
│１１│350,000元 │  90.04.29  │ 90.04.30 │  AT0000000 │ 26092  │ 臺灣中小企業銀行北斗分行 │ 90簡上166  │
├──┼─────┼──────┼─────┼──────┼────┼─────────────┼──────┤
│１２│350,000元 │  90.04.29  │ 90.04.30 │  AT0000000 │ 26092  │ 臺灣中小企業銀行北斗分行 │ 90簡上166  │
├──┼─────┼──────┼─────┼──────┼────┼─────────────┼──────┤
│１３│350,000元 │  90.04.29  │ 90.04.30 │  AT0000000 │ 26092  │ 臺灣中小企業銀行北斗分行 │ 90簡上166  │
├──┼─────┼──────┼─────┼──────┼────┼─────────────┼──────┤
│１４│350,000元 │  90.04.29  │ 90.04.30 │  AT0000000 │ 26092  │ 臺灣中小企業銀行北斗分行 │ 90簡上166  │
├──┼─────┼──────┼─────┼──────┼────┼─────────────┼──────┤
│１５│350,000元 │  90.04.29  │ 90.04.30 │  AT0000000 │ 26092  │ 臺灣中小企業銀行北斗分行 │ 90簡上166  │
├──┼─────┼──────┼─────┼──────┼────┼─────────────┼──────┤
│１６│350,000元 │  90.04.29  │ 90.04.30 │  AT0000000 │ 26092  │ 臺灣中小企業銀行北斗分行 │ 90簡上166  │
├──┼─────┼──────┼─────┼──────┼────┼─────────────┼──────┤
│１７│350,000元 │  90.04.29  │ 90.04.30 │  AT0000000 │ 26092  │ 臺灣中小企業銀行北斗分行 │ 90簡上166  │
├──┼─────┼──────┼─────┼──────┼────┼─────────────┼──────┤
│１８│350,000元 │  90.04.29  │ 90.04.30 │  AT0000000 │ 26092  │ 臺灣中小企業銀行北斗分行 │ 90簡上166  │
├──┼─────┼──────┼─────┼──────┼────┼─────────────┼──────┤
│１９│350,000元 │  90.04.29  │ 90.04.30 │  AT0000000 │ 26092  │ 臺灣中小企業銀行北斗分行 │ 90簡上166  │
├──┼─────┼──────┼─────┼──────┼────┼─────────────┼──────┤
│２０│350,000元 │  90.04.29  │ 90.04.30 │  AT0000000 │ 26092  │ 臺灣中小企業銀行北斗分行 │ 90簡上166  │
├──┼─────┼──────┼─────┼──────┼────┼─────────────┼──────┤
│２１│350,000元 │  90.04.29  │ 90.04.30 │  AT0000000 │ 26092  │ 臺灣中小企業銀行北斗分行 │ 90簡上166  │
└──┴─────┴──────┴─────┴──────┴────┴─────────────┴──────┘
